臺灣新竹地方法院民事判決  
109年度訴字第281號
原      告  蔡振燦  
訴訟代理人  曾艦寬律師
被      告  鼎藏光明公寓大廈管理委員會

法定代理人  洪彩珊  
訴訟代理人  李晉安律師
複  代理人  常家浩  
上列當事人間請求損害賠償事件，本院於民國110年12月1日辯論
終結，判決如下：
    主      文
被告應給付原告新臺幣貳拾壹萬壹仟參佰捌拾玖元，及自民國一
○九年四月九日起至清償日止，按週年利率百分之五計算之利息
。
原告其餘之訴駁回。
訴訟費用由被告負擔四分之一，餘由原告負擔。
本判決第一項得假執行。但被告如以新臺幣貳拾壹萬壹仟參佰捌
拾玖元為原告預供擔保，得免為假執行。
原告其餘假執行之聲請駁回。
    事實及理由
壹、程序部分：
　　按當事人喪失訴訟能力或法定代理人死亡或其代理權消滅者
    ，訴訟程序在有法定代理人或取得訴訟能力之本人承受其訴
    訟以前當然停止；第168條至第172條及前條所定之承受訴
    訟人，於得為承受時，應即為承受之聲明，民事訴訟法第17
    0條、第175條第1項分別定有明文。本件被告鼎藏光明公寓
    大廈管理委員會之法定代理人原為張簡港泉，嗣於訴訟繫屬
    中變更為洪彩珊，有新竹縣竹北市公所109年7月31日竹市工
    字第1090016071號函可參(見本院卷一第107頁)，並經新任
    法定代理人聲明承受訴訟(見本院卷一第105頁)，核與前揭
    規定相符，應予准許。
貳、實體部分：
一、原告主張：
(一)原告為鼎藏光明社區(下稱系爭社區)01棟4樓即門牌號碼新
    竹縣○○市○○○路000號4樓房屋(下稱系爭房屋)之所有權人，
    被告則為系爭社區之管理委員會。民國108年5月17日因對流
    雲系旺盛，雨彈狂炸桃園、新竹，截至同日上午，新竹新豐
    降雨量已達350毫米，竹北水試所附近降雨量達309毫米與系
    爭房屋所屬0棟頂樓相連之0棟排水孔遭人塞住5個，0棟只剩
    2個排水孔可作用，雨水絕大部分由0棟未遭堵塞之6個排水
    孔乘載，致0棟7樓淹水，宣洩電梯井，地下3樓水淹高約150
    公分，0棟7樓住戶接到通知緊急返回住處善後，然原告或原
    告配偶卻未接獲任何通知，導致系爭房屋後陽台、廚房排水
    孔嚴重滲水，牆面、地板、家具浸溼而受有損害。又0棟與0
    棟頂樓之露台、排水孔等設施屬系爭社區之公有部分，被告
    對之負有修繕、管理、維護之義務，此應由被告修繕、管理
    、維護之公共設施因積水，而經樓板、管線滲入系爭房屋，
    致原告所有財物受損，自屬可歸責於被告，被告即應負不完
    全給付之債務不履行責任，且被告疏於管理，而有過失，亦
    應依民法第184條第1項前段負損害賠償責任，爰請求擇一有
    理由為原告勝訴之判決。
(二)原告請求之項目及金額如下(詳如附表一所示)：
　１修繕費：新臺幣（下同）733,950元。
　２已修復家具：9,600元(沙發5,000元、按摩椅4,600元) 。
　３待購買家具：16,000元(梳妝台乙座5,000元、茶几兩座9,000
    元、角邊置物櫃2,000元)。
　４系爭房屋裝潢期間短期租屋，以每月22,000元計算，先請求4
    個月租金88,000元。
　５系爭房屋裝修期間屋内搬運家具等物品，搬運工人費用2人次
    ：5,000元。
　６以上合計852,550元(計算式：733,950元+96,000元+16,000元
    +88,000元+5,000元)。
(三)茲就社團法人新竹市建築師公會(以下簡稱新竹市建築師公
    會)出具之「房屋鑑定報告書」(下稱系爭鑑定報告)陳述意
    見如下：
　１系爭房屋之陽台於日常即會莫名的從排水管冒水而出，且於1
    08年5月17日淹水當日，水是從頂樓排水管自原告陽台及廚
    房排水口滲出，已鑑定無誤，益徵原告封住系爭房屋陽台及
    廚房排水孔並非淹水原因，而係被告如能盡早就社區公共管
    線進行常態、例行性保養維護，即不會發生此次災損。
　２又新竹市建築師公會回函說明無論有無貼膠膜均不影響水淹
    至系爭房屋室內，故當時有無貼膠膜並非本件是否淹水之因
    素，請法院審酌分攤責任比例是否如鑑定報告所載。
(四)訴之聲明：
　１被告應給付原告852,550元，及自起訴狀繕本送達翌日起至 
    清償日止，按年息百分之5計算之利息。
　２原告願供擔保，請准宣告假執行。
二、被告則以：
(一)茲就新竹市建築師公會出具之系爭鑑定報告陳述意見如下：
　１系爭鑑定報告中鑑定分析第3小點使用維護問題中載明：「該
    住戶(即系爭房屋)室内僅有的兩處排水孔(一在陽台，一在
    廚房)均以膠膜封堵，大豪雨當時無論是由屋面宣洩而下之
    雨水，或是由低樓層不及宣洩而由公共管道湧入之積水，由
    於排水孔受到封堵幾乎無法由排水孔排出積水，且該住戶當
    時不在家無法及時處理積水，兩種原因應是造成屋内淹水、
    家飾受損的主要原因」。
　２系爭鑑定報告中之鑑定結論(一)項1-2雖稱「管委會負未盡到
    通知之責任」；惟查，發生淹水當下至原告返家之三天期間
    ，系爭房屋並無任何因淹水而有水溢出至室外之情形(此係
    原告大門下面縫隙也遭原告封堵，才會沒有水溢出情形)，
    反而係其他有淹水之住戶均有水外流至室外之現象。因此，
    其他住戶並未受有何損害，原告卻因將室内二個排水孔及大
    門縫隙封堵始造成嚴重損害。況且，被告未見或得以預知系
    爭房屋有淹水之情形，故未有通知原告系爭房屋内有淹水情
    形之必要。是以，本件淹水事件所生之損害須由被告負擔一
    半之責任，顯屬過苛且不合理。
　３就原告主張物品損害及修復費用部分：
　⑴附表一、(一)修繕費部分：編號20即地磚拆除重作非必要，
    故此金額應全數扣除。編號3至15及編號18均為家具更新非
    修復，此已違反損害賠償之原則即應以回復原狀為必要，不
    應以更新之價格計算，且縱認有更新之必要，亦應計算折舊
    。
　⑵附表一、(三)待購買家具部分：此仍屬更新非修復，同前所
    述，亦應以修復為原則，若為更新也必須扣除折舊。
　４此外，被告就新竹市建築師公會提出之說明書沒有意見，因
    為只能說明當時是衝破陽台的排水孔，淹水之後廚房還有一
    個排水孔有封膠膜，所以導致水無法宣洩出去。系爭鑑定報
    告未針對折舊部分做鑑定，希望計算折舊，其餘部分則同意
    鑑定人之報告。
(二)綜上所述，鑑定人已在系爭鑑定報告中說明本件淹水事故係
    因屋頂排水至原告陽台排水孔倒灌所造成，且系爭房屋陽台
    之排水孔因遭原告自行封堵，故當日因豪大雨從屋頂排水倒
    灌衝破系爭房屋陽台封堵之膠膜而造成系爭房屋淹水；又因
    系爭房屋内廚房之排水孔同遭原告自行封堵，加上大門縫隙
    也是封閉，造成系爭房屋内積水嚴重無法即時排出，進而損
    害了屋内物品。因此，系爭房屋内淹水不退之可歸責事由應
    屬原告而非被告，系爭房屋室內物品受有損害時，自應由原
    告負擔大部分(約90%)之過失責任，始屬合理。
(三)答辯聲明：
　１原告之訴駁回。
　２如受不利判決，被告願供擔保，請准免為假執行。
三、兩造不爭執之事項：
(一)原告為系爭社區系爭房屋之所有權人，有建物所有權狀可參
    (見本院卷一第19頁)。
(二)108年5月17日發生本件淹水事故時，被告未曾通知原告；原
    告於108年5月20日返家後始發現淹水情形。
(三)新竹市建築師公會於本院審理期間就系爭房屋進行鑑定之鑑
    定報告內容如下(本院卷一第181頁至第290頁)：
　１鑑定分析：
    經詳閱由法院所提供之卷宗資料及三度現場勘察，系爭房屋
    在使用維護方面存在著一些問題，分別說明如下：
  ⑴落水頭數量問題：以屋頂(含屋突頂及屋突牆面)之受水面積
    約達600㎡，現場13個落水頭（0棟6個、0棟7個），設計上是
    2吋立管上覆蓋2吋平頭落水罩，採雨水直接排向落水頭之方
    式排水，排水系統順暢之情況下可承載102毫米之每小時降
    雨量(詳附件二P.7屋頂排水技術資料附表)，對於此次雨量
    超過300毫米之大豪雨，落水頭數量就明顯不足。
　⑵管理維護問題：
  ①系爭房屋於大豪雨時隔鄰0棟之7個排水孔遭人封堵5個(詳附
    件四)，加上0棟之6個排水孔，僅剩8個排水孔承載超過300
    毫米之超大雨量，無法及時排出之大量雨水灌入梯廳電梯井
    及室內(由會議記錄記載有8戶0棟住戶陽台淹水)。
　②在社區有進行定期保養維護之前，公共排水管道之通暢與否
    ？隨著廠商大豪雨當時之積水疏通，已不可考。而0棟陽台
    淹水是由2樓~8樓登記有8戶，而在2樓頂之公共排水橫支管
    較易有堵塞之情形，未疏通前在排水不順暢之情形下，回堵
    至上面樓層由各戶兩排水孔淹入室內。
　⑶使用維護問題：由卷宗所提供照片及現場勘查01-4樓住戶，
    該住戶室內僅有之兩處排水孔(一在陽台，一在廚房)均以膠
    膜封堵，大豪雨當時無論是由屋面宣洩而下之雨水，或是由
    低樓層不及宣洩而由公共管道湧入之積水，由於排水孔受到
    封堵幾乎無法由排水孔排出積水，且該住戶當時不在家無法
    及時處理積水，兩種原因應是造成屋內淹水、家飾受損的主
    要原因。
  ２鑑定結論：
  ⑴108年5月17日原告所有之新竹縣○○市○○○路000號4樓區分所有
    建物室內淹水之原因最可能為何？
  ①由上而下：0、0棟設計上屋頂平台相連成一體，大豪雨當時0
    棟之7個排水孔遭人封堵5個，僅剩2個排水孔，加上0棟6個
    排水孔共8個排水孔，無法及時宣洩大量雨水，未及時排出
    的雨水淹過屋突梯間門檻高度而由樓梯及電梯宣洩而下，進
    入住戶室內。
　②由下而上：系爭房屋之污廢水公共排水幹管垂直而下於2樓公
    共設施頂部轉換成水平橫支管，若轉換接頭處排水不順暢亦
    易造成回堵，進入住戶室内；以上是兩個最有可能造成01-4
    樓室內淹水的原因。
　⑵如果是與共用部分之露台、排水孔、排水管有關，該設施是
    否有管理維護不當之情事？
　  屬公共部分之屋頂平台、屋頂排水孔數量、排水管管徑、屋
    面排水方式等屋頂排水設施，建商施工交屋即已如此。一般
    而言，社區正常運作，遇有此次類似之災損，才會加強社區
    管理維護工作不足之處，而0/0棟13個落水頭有5個排水孔遭
    人堵塞，是淹水的主要原因之一。本系爭房屋現況存在著一
    些問題(詳八、鑑定分析)，只能說社區管委會如能盡早做到
    例行性的社區公共設施保養維護工作，就能降低此次之災損
    ，依此分析，社區管委會需負部分管理維護不當之責任。
　⑶如果同時與共用部分及128號4樓專有部分有關，各該設施是
    否有管理維護不當之情事？各因素造成淹水結果所佔之百分
    比各為多少？
　　依所提供照片及現場檢測01-4樓室內僅有之兩處排水孔均以
    膠膜封堵，而且該膠膜水密性高，不利進水排出，造成大量
    水進入屋內無法及時消退而有財損，此應歸責於該住戶；而
    該住戶未接獲淹水通知，3天後返家發現屋內曾遭水侵，地
    面瓷磚表面水跡仍在、抹布含水、牆飾家具水痕清晰可見(
    詳附件四、淹水現況照片)，致使該住戶之財物確因漏水而
    受有損失，管委會負未盡到通知之責任；綜合上述原因造成
    此次淹水結果所佔之百分比各為一半。
  ⑷如果是與128號4樓專有部分內之設施有關，是何種設施？該
    設施是否有管理維護不當之情事？
　　依所提供照片：淹水事件發生後3天01-4樓住戶回來，所拍
    攝到的照片，廚房那個排水孔被封上膠膜，陽台排水孔沒有
    提供當時照片；而此次現況鑑定，01-4樓室内僅有之兩處排
    水孔均以膠膜封堵，而且該膠膜水密性高不利排水，如有大
    量水進入室內無法快速而有效的排出，因此封堵該排水孔是
    此次積水之主因，此應歸責於該住戶之使用維護不當。
  ⑸同棟大廈其他專有部分未淹水之原因為何？
　　依所提供之會議記錄，0棟記載有8戶陽台淹水，至於是否所
    有遭水淹的住戶均有通報？或自行處理淹水而未通報？或通
    報遭水淹的住戶未有如01-4樓住戶將排水孔封堵之情形外，
    專業廠商也有協助處理積水排除事宜，都是0/0棟其他專有
    部分未淹水之可能原因。
  ⑹如原告主張之室內淹水造成原證3之物品損害，原證4修復費
    用之金額是否合於一般市場價格？
　①修繕費部分：3~15項、18項均為家具部分屬更新非修復，20
    項為整屋室內45坪地磚拆除重做非必要，全數扣除，金額修
    正為605,950元。
　②已修復家具：修復金額為9,600元。
　③待購買家具：屬更新非修復，金額為16,000元。
　④裝潢期間短期租屋：房租憑證及簽收條為3個月，金額修正為
    66,000元。
　⑤裝修期間，屋內搬運家具等物品費用：5,000元。
　⑥合計：請求損害賠償總金額修正為702,550元。
　　但就原告主張之室内淹水造成物品損害之修繕費用，除前述
    拆除重作或重新購置新品之適法性疑慮外，該家飾、家具未
    淹水前已非新品；所提報價格經調整後尚符合市場價格，而
    是否依1-2項所提責任歸屬佔比各負擔一半？請院方定奪。
  ３補充鑑定事項：
　  系爭淹水事件為何同為0、0棟的住戶所產生的積水會立即退
    去且無重大財物損害，反而只有原告所有之系爭房屋的積水
    卻無法退散？
　　依所提供之會議記錄0棟記載有8戶陽台淹水，再如卷宗P.14
    所述…致0棟7樓淹水，宣洩電梯井，地下三樓水淹高約150公
    分，0棟7樓住戶接到通知緊急返回住處善後，…。該系爭淹
    水事件發生時，可能住戶在家或如0棟7樓住戶接獲通知返家
    ，可以及時處理室內淹水，或其排水孔通暢無堵塞可以排出
    淹水，不致有重大財物損害；而01-4樓住戶未接獲任何通知
    ，無法及時處理室內淹水，另如當時照片所見及現勘時發現
    其陽台及廚房之兩處排水孔均遭封堵(可能為了防蟲及防異
    味入室)，積水無法有效排除，觀察該住戶室內淹水痕跡，
    當時水淹屋內達20公分高，而後淹水慢慢退去，惟室內入口
    及陽台均有約2公分高之大理石門檻，會留存未高過門檻2公
    分高度之積水，而該屋室內是瓷磚地坪材料(吸水率低)，可
    見瓷磚表面仍存在水跡，所積水大部分為木製家具、家飾、
    紙質、布質等易吸水材料所吸收，達3天之久，由現場所拍
    照片木製、紙質、布質材料因吸水而變形，抹布、地墊仍吸
    滿水，瓷磚地坪表面還是潮濕的，這能佐證為何同為0、0棟
    住戶之積水能立即退去且無重大財物損害，而01-4樓住戶之
    積水卻久久無法退散的原因。
　４新竹市建築師公會於110年7月20日出具之說明書如下(見本院
    卷二第33頁)：
　　本院就現場檢測時，當事人有無說明室內排水孔是在108年5
    月17日淹水事件以前或是以後被以膠膜封堵；鑑定報告中認
    積水是自排水孔回堵淹入室內，然如排水孔已封堵，水如何
    進入室內；頂樓落水頭如有不足，水無法進入大樓排水管而
    積留於頂樓，此尚可能減少排水管之水流量，故是否與01-4
    樓室內淹水較無關聯等函詢新竹市建築師公會，新竹市建築
    師說明：
　⑴依本公會鑑定報告九、鑑定結論：(一)1-3、…依所提供照片
    ：淹水事件發生後3天01-4樓住戶回來，所拍攝到的照片，
    廚房那個排水孔被封上膠膜，陽台排水孔沒有提供當時照片
    ；…。
　⑵依本公會鑑定報告九、鑑定結論：(一)1、…01-4樓室内淹水
    之可能原因：⑴由上而下：0、0棟設計上屋頂平台相連成一
    體，大豪雨當時0棟之7個排水孔遭人封堵5個，僅剩2個排水
    孔，加上0棟6個排水孔共8個排水孔，無法及時宣洩大量雨
    水，未及時排出的雨水淹過屋突梯間門檻高度而由樓梯及電
    梯宣洩而下，進入住戶室内。⑵由下而上：系爭房屋之污廢
    水公共排水幹管垂直而下於2樓公共設施頂部轉換成水平橫
    支管，若轉換接頭處排水不順暢亦易造成回堵，進入住戶室
    内；以上是兩個最有可能造成01-4樓室内淹水的原因。另依
    ⑴說明…陽台排水孔沒有提供當時照片；…即使豪雨時陽台排
    水孔遭封堵，由於陽台排水孔靠近排水主幹管位置，管徑達
    4吋(詳排水昇位圖)，往下排水宣洩不及造成之回堵上衝壓
    力足以頂開膠膜而進入室内。淹水有了陽台宣洩口，而廚房
    為2吋排水管及距離幹管位置較遠，這也就是照片所見廚房
    排水孔現場仍封上膠膜的原因。
　⑶請參閱前項⑵前段詳述。
四、本院協同兩造整理爭點如下：
(一)系爭房屋於108年5月17日發生淹水之原因為何？
(二)原告請求被告賠償下列項目之損失，有無理由？
　１修繕費733,950元。
　２已修復家具9,600元(沙發5,000元、按摩椅4,600元) 。
　３待購買家具16,000元(梳妝台乙座5,000元、茶几兩座9,000元
    、角邊置物櫃2,000元)。
　４系爭房屋裝潢期間短期租屋4個月之租金88,000元。
　５系爭房屋裝修期間屋内搬運家具等物品搬運工人2人次費用5,
    000元。
五、得心證之理由：
(一)系爭房屋於108年5月17日發生淹水之原因為何？
　１按所謂過失，指行為人雖非故意，但按其情節應注意，並能
    注意，而不注意。又過失依其所欠缺之程度為標準，雖可分
    為抽象輕過失(欠缺善良管理人注意義務)、具體輕過失(欠
    缺應與處理自己事務同一注意義務)及重大過失(顯然欠缺普
    通人之注意義務)，然在侵權行為方面，過失之有無，應以
    是否怠於善良管理人之注意義務為斷，亦即行為人僅須有抽
    象輕過失，即可成立。而善良管理人之注意義務，乃指有一
    般具有相當知識經驗且勤勉負責之人，在相同之情況下是否
    能預見並避免或防止損害結果之發生為準，如行為人不為謹
    慎理性之人在相同情況下，所應為之行為，即構成注意義務
    之違反而有過失，其注意之程度應視行為人之職業性質、社
    會交易習慣及法令規定等情形而定(最高法院100年度台上字
    第328號民事判決意旨參照)。
　２查原告為系爭房屋之所有權人，其主張系爭房屋於108年5月1
    7日發生淹水之情形，係因該房屋所屬0棟頂樓相連之0棟水
    孔遭人塞住5個，0棟僅剩2個排水孔可作用，使雨水絕大部
    分由0棟未遭阻塞之6個排水孔承載，致0棟7樓淹水，宣洩致
    電梯井，導致系爭房屋後陽台、廚房排水孔嚴重滲水，牆面
    、地板、家具浸濕而受損害等情，業據提出建物所有權狀、
    排水孔遭阻塞照片、家具毀損照片、報價單、統一發票等為
    證(見本院卷一第19頁至第35頁)，然為被告所否認，並以前
    詞置辯。針對系爭房屋於108年5月17日發生淹水之原因，本
    院囑託新竹市建築師公會進行鑑定，經該會進行鑑定、補充
    鑑定及說明之結果如兩造不爭執之事項(三)所示，可知系爭
    房屋於108年5月17日發生淹水之原因為0棟之7個排水孔遭人
    封堵5個，加上0棟6個排水孔，共8個排水孔無法及時宣洩大
    量雨水，未及時排出之雨水淹過屋突梯間門檻而進入屋內，
    由樓梯及電梯井宣洩而下，及污廢水公共排水幹管垂直而下
    於2樓公共設施頂部轉換成水平橫支管處之轉換接頭處排水
    不順暢造成回堵，進入系爭房屋室內所致。本院審酌上開鑑
    定結論乃由新竹市建築師公會選派具有專業知識經驗之建築
    師負責，並進行初勘確認鑑定要旨，複勘逐項進行現場核對
    、測量、拍照及記錄，第三度現場會勘即針對補充鑑定要旨
    進行現場檢測、拍照及記錄等；期間亦會同系爭社區配合之
    廠商全崴企業社使用內視鏡檢測0棟2樓排水水平主幹管往下
    排水管、系爭房屋陽台及廚房排水孔，並以水桶倒水方式測
    試；暨至屋頂平台查看落水頭數量、位置等方法予以綜合檢
    測後，認定如上，且該等鑑定之勘查、調查過程均檢附會勘
    紀錄表、現場檢測過程照片等為佐(見本院卷一第219頁至第
    223頁、第247頁至第259頁)；而鑑定報告所為鑑定經過、作
    業程序及方法說明、分析過程與鑑定結果等，業可相互勾稽
    ，核無違反經驗法則及論理法則之處。是上開鑑定報告所為
    之鑑定結論既就鑑定過程及判斷方式詳實、完足交代，復查
    無瑕疵或不可採信之處，自可採為本院認定事實之依據。基
    此，依系爭鑑定報告之鑑定結果，堪認系爭房屋於108年5月
    17日發生淹水之原因為0棟之7個排水孔遭人封堵5個僅剩2個
    ，加上0棟6個排水孔，共8個排水孔無法及時宣洩大量雨水
    ，未及時排出之雨水淹過屋突梯間門檻而進入屋內，由樓梯
    及電梯井宣洩而下，及污廢水公共排水幹管垂直而下於2樓
    公共設施頂部轉換成水平橫支管處之轉換接頭處排水不順暢
    造成回堵，進入系爭房屋室內所致，足見原告所為之前揭主
    張，應屬有據。
　３次查，鑑定報告中亦指出系爭房屋室內僅有之兩處排水孔均
    以膠膜封堵，而且該膠膜水密性高，不利進水排出，造成大
    量水進入屋內無法及時、快速而有效的排出；且因當時水淹
    屋內達20公分高，嗣淹水慢慢退去，惟室內入口及陽台均有
    約2公分高之大理石門檻，會留存未高過門檻2公分高度之積
    水，而廚房內之排水孔亦遭封堵，造成室內積水無法有效排
    除等情(見兩造不爭執事項(三)、２、⑷及３補充鑑定事項)，
    是認上開遭封堵之陽台與廚房2排水孔為系爭房屋室內
　　積水未能迅速排除之主要原因。
　４再查，被告身為系爭社區管理委員會，而本件淹水事故之原
    因係因該社區共有部分之0棟5個排水孔遭人封堵及污廢水公
    共排水幹管於2樓之轉換接頭處排水不順暢所致，依公寓大
    廈管理條例第10條第2項、第36條規定，上開設施應由被告
    負修繕、管理及維護之責，是本件淹水事故發生之際，被告
    應為適當之行為以防免流水進入系爭社區住戶之屋內。而本
    件淹水事故發生當天，被告雖曾委請全崴企業社做緊急搶修
    疏通，此據被告具狀陳明在卷(見本院卷一第79頁)，然被告
    未提出相關事證舉證證明其曾施以全面並有效之措施防免系
    爭房屋室內淹水之舉措，堪認被告未盡善良管理人注意義務
    。
　５綜上，由系爭鑑定報告之內容，堪認系爭房屋於108年5月17
    日發生淹水之原因為0棟之7個排水孔遭人封堵5個，加上0棟
    6個排水孔，共8個排水孔無法及時宣洩大量雨水，未及時排
    出之雨水淹過屋突梯間門檻而進入屋內，由樓梯及電梯井宣
    洩而下，及污廢水公共排水幹管垂直而下於2樓公共設施頂
    部轉換成水平橫支管處之轉換接頭處排水不順暢造成回堵，
    進入系爭房屋所致；而系爭房屋室內積水未能迅速排除，進
    而造成屋內物品損壞之原因則為該屋屋內陽台與廚房之2排
    水孔遭封堵。堪認被告就系爭社區排水設施之管理、維護具
    有過失，且該過失與系爭房屋室內淹水具有因果關係，又原
    告對於系爭房屋室內淹水所造成之損害，亦有使之擴大之情
    事。
(二)原告請求被告賠償下列項目之損失，有無理由？
　１按因故意或過失，不法侵害他人之權利者，負損害賠償責任
    ，民法第184條第1項前段定有明文。侵權行為損害賠償責任
    ，須以故意或過失不法侵害他人之權利為要件，而過失之有
    無，應以是否怠於注意義務為斷，若怠於此種注意，即得謂
    之有過失，被害人自得依侵權行為法則請求賠償損害(最高
    法院86年度台上字第3626號判決意旨參照)。又公寓大廈共
    用部分、約定共用部分之修繕、管理、維護，由管理負責人
    或管理委員會為之；管理委員會之職務包括：共有及共用部
    分之清潔、維護、修繕及一般改良與公寓大廈及其周圍之安
    全及環境維護事項，公寓大廈管理條例第10條第2項前段、
    第36條第2款、第3款規定甚明。故如公寓大廈管理委員會怠
    於進行共用部分、約定共用部分之修繕、管理、維護、清潔
    、一般改良等事務，即屬違反其注意義務，如因此造成他人
    損害，對於被害人所受損害自應負賠償義務。
　２查系爭社區0棟遭人封堵之5個排水孔及污廢水公共排水幹管
    於2樓處之轉換接頭，均為系爭房屋所屬公寓大廈之共有部
    分，依前揭規定與說明，被告身為該公寓大廈之管理委員會
    ，就該共用設施自有修繕、管理及維護之義務。又系爭房屋
    於108年5月17日發生淹水之原因為0棟遭人封堵5個排水孔、
    無法及時宣洩大量雨水，未及時排出之雨水淹過屋突梯間門
    檻而進入屋內，由樓梯及電梯井宣洩而下，及污廢水公共排
    水幹管於2樓公共設施頂部轉換成水平橫支管處之轉換接頭
    不順暢造成回堵所致，業如前述，可見被告就其管理之0棟
    排水孔遭封堵、污廢水公共排水幹管於2樓之轉換接頭不順
    暢之狀態，並未善盡其維護(使之保持暢通)之責任。此外，
    被告並未能證明就0棟排水孔及污廢水公共排水幹管於2樓之
    轉換接頭管理、維護上，並無過失，故被告就系爭房屋室內
    積水之情形確實未盡善良管理人注意義務，已如前述，是被
    告就108年5月17日發生淹水所造成之損害自應負賠償責任。
　３次按負損害賠償責任者，除法律另有規定或契約另有訂定外
    ，應回復他方損害發生前之原狀；因回復原狀而應給付金錢
    者，自損害發生時起，加給利息；第1項情形，債權人得請
    求支付回復原狀所必要之費用，以代回復原狀；損害賠償，
    除法律另有規定或契約另有訂定外，應以填補債權人所受損
    害及所失利益為限，民法第213條、第216條第1項分別定有
    明文。又按不法毀損他人之物者，應向被害人賠償其物因毀
    損所減少之價額，民法第196條分別定有明文。然按請求賠
    償物被毀損所減少之價值，得以修復費用為估價標準，但以
    必要者為限，例如修理材料費以新品換舊品應予折舊（最高
    法院77年度第9次民事庭會議決議㈠可資參照）。本件被告應
    對原告負賠償責任，既經本院審認如前，茲就原告得請求之
    損害賠償金額，分析如下：
　⑴附表一、(一)修繕費部分：
　①編號3至編號15及編號18部分，分別為新做玄關鞋櫃、玄關高
    櫃、和室地板、和室拉門、客廳TV櫃、書房衣櫃、書房書桌
    、書房書櫃、沙發背造型牆、主臥房衣櫃、主臥房床頭櫃、
    次臥房衣櫃、次臥房床頭櫃、廚房矮櫃等，有原告提出之報
    價單可參(見本院卷一第29頁)，衡酌系爭房屋淹水之情形及
    原告提出之現場照片(見本院卷一第23頁至第27頁)，暨上開
    品項均為木質品，確實因浸水損壞而有修繕必要，故原告請
    求編號3至編號15、編號18之修繕費用，核屬有據。又編號3
    至編號15及編號18部分係以新物品替代原物(金額合計472,9
    50元)，依法應計算折舊，而系爭房屋為94年10月4日建築完
    成，有建物所有權狀可參(見本院卷一第19頁)，原告復未提
    出相關事證舉證證明上開裝潢係何時裝修完成，故以94年10
    月為計算基準，迄至108年5月17日本件事故發生日，系爭房
    屋已使用13年7月餘，以13年8月計；依新竹縣房屋折舊率及
    耐用年數表，鋼筋混泥土造房屋耐用年數60年，依定率遞減
    法每年應折舊千分之38，折舊後之費用為278,578元(計算方
    式詳如附表二)。
　②編號1原有泡水裝潢拆除清運、編號2室内及電梯間防護、編
    號16油漆工程、編號17水電工程、編號19清潔(細部工程）
    ，合計133,000元(計算式：20,000＋8,000＋65,000＋25,000＋1
    5,000)，核與本件淹水事故之發生有關，且屬工資性質並無
    折舊之適用，應予全數准許。至編號20原有地磚拆除及清運
    128,000元部分，因原告未提出相關事證舉證證明確有損壞
    之事實，且衡諸常情，房屋淹水並無導致地磚損毀之狀況，
    而鑑定報告亦認系爭房屋地磚無拆除重作之必要(見不爭執
    事項(三)、２、⑹、①)，是原告關於該部分之請求自屬無據，
    不應准許。
　③基上，原告就附表一、(一)所示之修繕費，得請求之金額合
    計為411,578元(計算式：278,578＋133,000)。
　⑵附表一、(二)已修復家具部分：
　　原告主張系爭房屋內之沙發及按摩椅因本件淹水事故受損，
    經修復支出費用9,600元(計算式：4,600＋5,000)一節，提出
    與其所相符之統一發票2紙為憑(見本院卷一第31頁)，衡情
    上開沙發及按摩椅因浸水即可能因潮濕、發霉而無法繼續使
    用，應有進行修繕之必要。又原告所支出之上開費用並非更
    換新品之價額，被告亦不爭執該等費用支出，故原告此部分
    之請求，自應全數准許。
　⑶附表一、(三)待購買家具：　
　　原告主張其因本件淹水事故購買梳妝台1座、茶几2座、角邊
    置物櫃1個，費用計為16,000元等情，業據提出照片6幀(見
    本院卷一第35頁)及統一發票為憑(附於鑑定報告中，見本院
    卷一第285頁)。觀之原告提出之上開照片，該茶几、梳妝台
    、置物櫃等確實因本件淹水事故造成表皮龜裂、翹起之情形
    ，故原告請求被告賠償上開物品損壞之費用，自屬有據。然
    則，就修理材料以新品換舊品，應予折舊，而原告不爭執此
    項購置之金額為16,000元（見本院卷二第58頁）；又依行政
    院制頒固定資產耐用年數表及固定資產折舊表之規定，其中
    「木片、單板、合板、木器、木材防腐、人造板及其他製造
    及加工設備」之耐用年限為7年，超過耐用年數，殘值為資
    產成本原額之10分之1。而因原告並未提出任何證據以證明
    其係於何時購入上開家具，是審酌原告係於101年3月取得系
    爭房屋所有權(見本院卷一第19頁)，應認原告於取得系爭房
    屋之所有權而購入該梳妝台、茶几、角邊置物櫃等物品放置
    系爭房屋使用，則至108年5月17日發生本件事故之時，已使
    用超過7年，逾耐用年數，殘值為資產成本原額之1/10，故
    原告得請求之待購家具金額為1,600元(計算式：16,000×0.1
    )；原告逾此範圍之請求，則屬無據，不應准許。
　⑷附表一、(四)租屋費用：
　　原告主張其因系爭房屋裝潢期間，支出4個月短期租屋費用8
    8,000元部分，雖提出房屋租賃契約書、房租付款憑證等為
    憑(附於鑑定報告書中，見本院卷第285頁至第287頁)，然依
    卷內家具損害之情形，難認系爭房屋已達不能居住之狀態，
    而有租賃其他房屋居住之必要。故原告請求系爭房屋裝潢期
    間4個月短期租屋費用88,000元，難認有據，不應准許。
　⑸附表一、(五)搬運工費用：
    原告固主張系爭房屋裝修期間其支出屋內搬運家具等物品之
    搬運工2人次費用5,000元一情，然附表一、(一)修繕費、編
    號1部分即已涵蓋清運費，是原告是否有另為支出系爭房屋
    裝修期間屋內搬運家具等物品之搬運工人費用，自有疑義。
    此外，原告復未舉證證明其有搬運物品之必要，亦未提出實
    際支付搬運工資之證明，該部分主張，自不足採。
  ⑹基上所述，原告因本件淹水事故所受之損害為修繕費411,578
    元、已修復家具費9,600元、待購買家具費1,600元，合計42
    2,778元(計算式：411,578＋9,600＋1,600)。
(三)末按損害之發生或擴大，被害人與有過失者，法院得減輕賠
    償金額，或免除之，民法第217條第1項定有明文。被告抗辯
    ：原告自行將系爭房屋陽台及廚房之排水孔封堵，造成積水
    嚴重無法即時排出，與有過失等語。查系爭房屋遭封堵之陽
    台與廚房2排水孔為該屋室內積水無法迅速排除之主要原因
    ，已如前述，應認原告就系爭房屋室內物品損害擴大之結果
    與有過失。且查，鑑定報告認兩造造成損害之結果之原因力
    應各為一半（見不爭執事項（三）、２、⑶），依上揭法條規
    定，本院斟酌認定原告應負百分之50%之與有過失責任。又
    扣除原告應負擔過失比例之賠償額後，原告尚得向被告請求
    損害賠償金額為211,389元(計算式：422,778×50%)。
(四)綜上所述，原告依民法第184條第1項侵權行為損害賠償之法
    律關係，請求被告賠償211,389元，及自起訴狀繕本送達翌
    日(即109年4月9日，見本院卷一第43頁)起至清償日止，按
    年息百分之5計算之利息，為有理由，應予准許；逾此部分
    之請求，即屬無據，應予駁回。至原告依不完全給付之債務
    不履行請求被告給付部分，因與民法第184條第1項之請求屬
    於選擇合併關係，本院既認原告依民法第184條第1項之請求
    為有理由，就其餘之請求，即無庸再予審究，附予敘明。
六、本判決所命被告給付之金額未逾50萬元，應依民事訴訟法第
    389條第1項第5款之規定依職權宣告假執行，是原告陳明願
    供擔保聲請宣告假執行，核無必要，併此敘明。至原告其餘
    假執行之聲請，因該部分訴之駁回而失所依據，應併予駁回
    。被告陳明願供擔保免為假執行，經核與規定相符，茲酌定
    相當之擔保金額為原告提供相當之擔保，免為假執行。
七、本件事證已臻明確，兩造其餘攻擊防禦方法經審酌後，認於
    判決結果均不生影響，爰不一一論述。
八、訴訟費用負擔之依據：民事訴訟法第79條
中　　華　　民　　國　　110 　年　　12　　月　　30　　日
                  民事第一庭  審判長法  官  李珮瑜
　　　　　　　　　　　　　　　　　　法  官  楊明箴
　　　　　　　　　　　　　　　　　　法  官  李宇璿
以上正本係照原本作成。
如對本判決上訴，須於判決送達後20日內向本院提出上訴狀(須
按他造當事人之人數附繕本)。如委任律師提起上訴者，應一併
繳納上訴審裁判費。
中　　華　　民　　國　　111 　年　　1 　　月　　3 　　日
                                    書記官  王恬如
附表一：(原告請求之項目及明細)　　　　
(一)修繕費      編號 品名 單位 數量 單價 金額 1 原有泡水裝潢拆除清運  一式 　 　 20,000 2 室内及電梯間防護 　　 一式 　 　 8,000 3 新做玄關鞋櫃　　　　 尺 10 6,000 60,000 4 玄關高櫃　　　　　　 尺 6 5,800 34,800 5 和室地板　　　　　　 坪 3 5,800 17,400 6 和室拉門 　　　　　　 一式  　 25,000 7 客廳TV櫃 　　　　　　 尺 6 4,000 24,000 8 書房衣櫃 　　　　　　 尺 8 6,500 52,000 9 書房書桌　　　　　　  尺 9 4,000 36,000 10 書房書櫃　　　　　　  尺 8 4,500 36,000 11 沙發背造型牆 　　　　 一式  　 20,000 12 主臥房衣櫃　　　　　  尺 9.5 6,500 61,750 13 主臥房床頭櫃 　　　　 尺 6 4,000 24,000 14 次臥房衣櫃 　　　　　 尺 4 6,500 26,000 15 次臥房床頭櫃　　　　  尺 6 4,000 24,000 16 油漆工程 　　　　　　 一式 　 　 65,000 17 水電工程　　　　　　  一式 　 　 25,000 18 廚房矮櫃　　　　　　  尺 8 4,000 32,000 19 清潔(細部工程）　　　 一式 　 　 15,000 20 原有地磚拆除、清運 一式 　 　 128,000 　 總計　    733,950 (二)已修復家具      編號 品名    金額 1 沙發　    5,000 2 按摩椅　    4,600 　 總計　    9,600 (三)待購買家具      編號 品名  單位 數量 金額 1 梳妝台  座 　1 5,000 2 茶几  座 　2 9,000 3 角邊置物櫃  個 　1 2,000 　 總計　    16,000 (四)4個月短期租屋費88,000元(22,000×4)      (五)系爭房屋裝修期間屋內搬運家具等物品搬運工人2人次費用5,000元      共計852,550元(733,950+96,000+16,000+88,000+5,000)      
　　
附表二(折舊)：
-----
折舊時間           金額
第1年折舊值        472,950×0.038=17,972
第1年折舊後價值    472,950-17,972=454,978
第2年折舊值        454,978×0.038=17,289
第2年折舊後價值    454,978-17,289=437,689
第3年折舊值        437,689×0.038=16,632
第3年折舊後價值    437,689-16,632=421,057
第4年折舊值        421,057×0.038=16,000
第4年折舊後價值    421,057-16,000=405,057
第5年折舊值        405,057×0.038=15,392
第5年折舊後價值    405,057-15,392=389,665
第6年折舊值        389,665×0.038=14,807
第6年折舊後價值    389,665-14,807=374,858
第7年折舊值        374,858×0.038=14,245
第7年折舊後價值    374,858-14,245=360,613
第8年折舊值        360,613×0.038=13,703
第8年折舊後價值    360,613-13,703=346,910
第9年折舊值        346,910×0.038=13,183
第9年折舊後價值    346,910-13,183=333,727
第10年折舊值        333,727×0.038=12,682
第10年折舊後價值    333,727-12,682=321,045
第11年折舊值        321,045×0.038=12,200
第11年折舊後價值    321,045-12,200=308,845
第12年折舊值        308,845×0.038=11,736
第12年折舊後價值    308,845-11,736=297,109
第13年折舊值        297,109×0.038=11,290
第13年折舊後價值    297,109-11,290=285,819
第14年折舊值        285,819×0.038×(8/12)=7,241
第14年折舊後價值    285,819-7,241=278,578